【裁判字號】    97,交聲,2190
【裁判日期】    970819
【裁判案由】    聲明異議
【裁判全文】
臺灣臺中地方法院交通事件裁定        97年度交聲字第2190號
原處分機關  交通部公路總局臺中區監理所臺中市監理站
異  議  人
即受處分人  甲○○
上列受處分人因違反道路交通管理處罰條例案件，對於交通部公
路總局臺中區監理所臺中市監理站民國97年6 月13日所為之處分
（裁監稽違字第裁61-HD0000000號），聲明異議，本院裁定如下
：
    主  文
異議駁回。
    理  由
一、原處分意旨略以：異議人即受處分人甲○○駕駛車號HG8-82
    0 號重型機車，於民國97年1 月25日7 時32分許，在中投西
    路二段與四德北路45巷口處，因「闖紅燈（中投西路二段北
    往南直行）」違規，經臺中縣警察局霧峰分局依違反道路交
    通管理處罰條例第53條第1 項規定舉發。受處分人未於期限
    內到案，交通部公路總局臺中區監理所臺中市監理站遂於97
    年6 月13日，以裁監稽違字第裁61-HD0000000號裁決書處罰
    鍰新臺幣（下同）4,500 元，並記違規點數3 點。
二、聲明異議意旨略以：本人已有收到裁決書，當初開單日期97
    年2月9日，春節初三，也勾明轉帳及郵繳，並不是拒繳。等
    初六銀行開業，就已經給本人收繳2,700元。一般百姓不懂
    如何申訴，一方面擔負著家庭經濟，二來向人請教該當處理
    ，後來總是時開已晚，再次收到裁決云云。
三、按處理違反道路交通管理事件，有關文書送達之程序，準用
    行政程序法送達之規定，違反道路交通管理事件統一裁罰標
    準及處理細則第5 條定有明文。而行政程序法中對於文書送
    達，於應受送達人之住居所、事務所或營業所為之。但在行
    政機關辦公處所或他處會晤應受送達人時，得於會晤處所為
    之；於應送達處所不獲會晤應受送達人時，得將文書付與有
    辨別事理能力之同居人、受僱人或應送達處所之接收郵件人
    員；又送達不能依前2 條規定為之者，得將文書寄存送達地
    之地方自治或警察機關，並作送達通知書兩份，一份黏貼於
    應受送達人住居所、事務所、營業所或其就業處所門首，另
    一份交由鄰居轉交或置於該送達處所信箱或其他適當位置，
    以為送達。前項情形，由郵政機關為送達者，得將文書寄存
    於送達地之郵政機關。寄存機關自收受寄存文書之日起，應
    保存3 個月，行政程序法第72條第1 項、第73條第1 項、第
    74條亦分別定有明文。又受處分人不服道路交通管理處罰條
    例第8 條主管機關所為之處罰，得於接到裁決書之翌日起20
    日內，向管轄地方法院聲明異議；依道路交通管理處罰條例
    第87條規定向管轄法院聲明異議之期間，自裁決送達之翌日
    起算，並得依法扣除在途期間及聲請回復原狀；交通法庭認
    聲明異議不合法律上之程式或其異議權已喪失者，應以裁定
    駁回之，為道路交通管理處罰條例第87條第1項 、道路交通
    案件處理辦法第12條、第18條前段所明定。經查：
  (一)原處分機關以受處分人於97年1 月25日7 時32分許，駕駛車
    牌號碼HG8-820 號重型機車，在中投西路二段與四德北路45
    巷口處，因「闖紅燈（中投西路二段北往南直行）」違規，
    經臺中縣警察局霧峰分局依違反道路交通管理處罰條例第53
    條第1 項規定舉發。受處分人未依同條例第9 條規定，於指
    定應到案日期繳納罰鍰或陳述意見，原處分機關依同條例第
    9 條後段規定，裁決如裁監稽違字第裁61-HD0000000號裁決
    書，並將裁決書交郵政機關郵寄受處分人之戶籍地即臺中縣
    大里市○○街38號，因未獲會晤本人，亦無受領文書之同居
    人、受僱人，於97年6 月18日寄存草湖郵局等情，為受處分
    人所不爭執，並有臺中縣警察局中縣警交字第HD0000000 號
    舉發違反道路交通管理事件通知單、交通部公路總局臺中區
    監理所臺中市監理站裁監稽違字第裁61-HD0000000號違反道
    路交通管理事件裁決書及臺中市監理站送達證書影本各1 件
    在卷可稽，堪信屬實。
  (二)受處分人係57年6月20日出生，自90年5月18日起，戶籍即設
    在臺中縣大里市○○街38號之事實，有受處分人之個人基本
    資料查詢結果在卷可稽。可見，受處分人設籍該處已逾7 年
    ，該處為受處分人生活重心所在，並無廢棄戶籍地為住所地
    之意，其戶籍地及住所地，均在上址無誤。按依行政程序法
    第74條所為之寄存送達，無論應受送達人實際上於何時受領
    文書，均以寄存之日，視為收受送達之日，而發生送達之效
    力（最高行政法院97年度裁字第3708號裁定參照）。是原處
    分機關向受處分人戶籍地即住所地寄存送達，應屬合法，且
    自送達之日發生效力，合先敘明。又據法院訴訟當事人在途
    期間標準第4條第1項第2 款規定，當事人非居住於處罰機關
    所在之鄉、鎮、市（包括縣轄市、省轄市及院轄市），但居
    住於受理聲明異議案件法院之管轄區域者，依本標準第2 條
    第1 款中之「地方法院在途期間」欄所載日數，扣除在途期
    間。原處分機關址設臺中市○區○○路77號，受處分人戶籍
    在臺中縣大里市○○街38號，依上開標準，應扣除在途期間
    3日。上揭裁決書於97年6月18日寄存送達生效，故異議期間
    應自送達之翌日（6月19日）起算20日，並扣除在途期間3日
    ，至遲應於97年7月11日前提出始為適法。
四、綜上所述，本件原處分機關97年6 月13日所為裁決書，自寄
    存郵局之日即97年6 月18日起，已發生合法送達之效力。受
    處分人遲至97年7 月29日始具狀聲明異議，已逾異議期限，
    其聲明異議不合法律上之程式，且無從補正，應予以駁回。
據上論斷，應依道路交通案件處理辦法第18條前段，裁定如主文
。
中    華    民    國    97    年    8     月    19    日
                  交通法庭      法  官  柯志民
以上正本證明與原本無異
如不服本裁定，應於送達後5 日內向本院提出抗告狀
                                書記官  賴亮蓉
中    華    民    國    97    年    8     月    19    日


司法院資訊處製作；財團法人民間司法改革基金會備份。
